臺灣臺中地方法院臺中簡易庭小額民事判決
110年度中小字第3329號
原      告  吳孟原  


被      告  張哲誌  

上列被告因妨害名譽案件（110 年度簡字第658 號），經原告提
起刑事附帶民事訴訟請求賠償損害（110 年度附民字第431號）
，由本院刑事庭裁定移送前來，本院於中華民國110 年10月27日
言詞辯論終結，判決如下：
    主　　　文
被告應給付原告新臺幣壹萬元，及自民國一一○年二月二十四日
起至清償日止，按週年利率百分之五計算之利息。
原告其餘之訴駁回。
本判決原告勝訴部分得假執行。
    事實及理由
壹、兩造爭執要旨：
  一、原告主張：被告基於公然侮辱之犯意，於民國109 年8 月
      13日3 時33分許，在不詳地點，利用網際網路連結臉書之
      網頁後，以臉書暱稱「張哲」公開在多數人可共見聞之原
      告臉書動態頁面「煮飯記事：九尾草雞湯上」貼文下留言
      ：「......原來同性戀的人都這麼愛說謊果然是敗壞社會
      風俗之禍原」等文字辱罵原告，足以貶損原告之人格與名
      譽。為此，爰依侵權行為之法律關係提起本件訴訟，請求
      被告賠償原告精神慰撫金新臺幣（下同）100,000 元，並
      聲明：被告應給付原告100,000 元，及自起訴狀繕本送達
      翌日起至清償日止，按週年利率5 ％計算之利息。
  二、被告抗辯：本件之起因係被告在個人臉書頁面與友人談論
      內容遭臉書「靠北藍甲」粉絲攻擊，復遭不具名人士將此
      投稿至「靠北藍甲」臉書粉絲專頁，被告遂就多益成績與
      「靠北藍甲」粉絲起爭執，因「靠北藍甲」粉絲及原告均
      空言取得高分，並訕笑被告，被告遭眾人譏諷，無法以一
      人之力對抗眾人，才至原告臉書頁面為上開留言。因臉書
      為被告社交生活之一環，被告對臉書上眾人發言無論善意
      惡意皆易有所感，影響心情甚鉅，被告一時失慮在原告臉
      書留言，行為固有未妥，但請考量此係被告長期處於網路
      霸凌之精神壓力下所為之失控反應。又被告之留言係於原
      告個人臉書頁面為之，尚非屬不特定人皆可加入討論之粉
      絲專頁可比，原告之人格權縱受有影響，影響似非巨大。
      再被告今年四月中失業，直到十月初才找到工作，目前尚
      有幾萬元卡債，難以自行維持生活，原告請求10萬元亦屬
      過高，被告實難負荷等語。並聲明：原告之訴駁回。
參、得心證之理由：
  一、按刑事訴訟判決所認定之事實，固非當然有拘束民事訴訟
      判決之效力，但民事法院調查刑事訴訟原有之證據，而斟
      酌其結果以判斷事實之真偽，並於判決內記明其得心證之
      理由，即非法所不許（最高法院67年台上字第2674號及49
      年台上字第929 號民事裁判要旨參照），是本院自得調查
      刑事訴訟中原有之證據，斟酌其結果以判斷其事實，合先
      敘明。
  二、原告主張被告基於公然侮辱之犯意，於109 年8 月13日3 
      時33分許，在不詳地點，利用網際網路連結臉書之網頁後
      ，以臉書暱稱「張哲」公開在多數人可共見聞之原告臉書
      動態頁面「煮飯記事：九尾草雞湯上」貼文下留言：「..
      ....原來同性戀的人都這麼愛說謊果然是敗壞社會風俗之
      禍原」等文字辱罵原告等情，業經本院依職權調取本院11
      0 年度簡字第658 號刑事卷宗核閱屬實，且為被告所不爭
      執，是堪信原告所陳上情為真正，本院即採為判決之基礎
      。
  三、按因故意或過失，不法侵害他人之權利者，負損害賠償責
      任；不法侵害他人之身體、健康、名譽、自由、信用、隱
      私、貞操，或不法侵害其他人格法益而情節重大者，被害
      人雖非財產上之損害，亦得請求賠償相當之金額，民法第
      184 條第1 項前段、第195 條第1 項前段分別定有明文。
      又所謂侮辱，係以使人難堪為目的，以言語、文字、圖畫
      或動作，表示不屑輕蔑或攻擊之意思，足以對於個人在社
      會上所保持之人格及地位，達貶損其評價之程度；亦即對
      他人為非指明具體事實之抽象謾罵或輕蔑表示之舉動，而
      足以使人在精神上、心理上有感受到難堪或不快之虞者。
      本件被告於上開時間利用網際網路連結臉書之網頁後，以
      臉書暱稱「張哲」公開在多數人可共見聞之原告臉書動態
      頁面「煮飯記事：九尾草雞湯上」貼文下留言：「......
      原來同性戀的人都這麼愛說謊果然是敗壞社會風俗之禍原
      」等文字辱罵原告，顯有輕蔑、鄙視及使原告難堪之意涵
      ，衡情已足使原告感到難堪及不快，並足以減損原告之聲
      譽及人格，被告所為自已侵害原告之名譽權，則原告請求
      被告賠償非財產上之損害，洵屬有據。
  四、次按非財產上損害之慰撫金數額，究竟若干為適當，應斟
      酌兩造身分、地位、經濟狀況、加害程度及其他各種情形
      ，俾為審判之依據（最高法院86年度台上字第511 號、第
      3537號判決意旨參照）。本院審酌兩造於本院審理時陳明
      之學歷、經歷、工作、財產及家庭狀況，並有稅務電子閘
      門財產所得調件明細表在卷可按，以及被告因不滿原告在
      臉書之留言內容，竟未能理性處理情緒，輕率於多數人得
      以共見共聞之網路以前開言詞侮辱原告，所為實屬不該，
      雖造成原告名譽受損，但得以閱覽前開言詞之人數仍屬有
      限，對原告損害尚非過鉅等一切情狀，認原告請求被告賠
      償10萬元之精神慰撫金，尚嫌過高，應以10,000 元為適
      當。
  五、再按給付無確定期限者，債務人於債權人得請求給付時，
      經其催告而未為給付，自受催告時起，負遲延責任。其經
      債權人起訴而送達訴狀，或依督促程序送達支付命令，或
      為其他相類之行為者，與催告有同一之效力；遲延之債務
      ，以支付金錢為標的者，債權人得請求依法定利率計算之
      遲延利息。但約定利率較高者，仍從其約定利率；應付利
      息之債務，其利率未經約定，亦無法律可據者，週年利率
      為百分之五，民法第229條第2項、第233條第1項及第203
      條分別定有明文。本件原告對被告之侵權行為債權，核屬
      無確定期限之給付，既經原告提起本件訴訟，且刑事附帶
      民事訴訟起訴狀繕本業於110年2 月23日送達被告，有送
      達證書在卷可憑（見附民卷第21頁），被告迄未給付，當
      負遲延責任。是原告請求被告自起訴狀繕本送達翌日即11
      0年2 月24日起至清償日止，按週年利率5 ％計算之利息，
      核屬有據。
  六、綜上所述，原告依侵權行為之法律關係，請求被告給付10
      ,000 元，及自110 年2 月24日起至清償日止，按週年利
      率5 ％計算之利息，為有理由，應予准許；逾此範圍之請
      求，則屬無據，應予駁回。
　七、本件事證已臻明確，兩造其餘攻擊防禦方法，核與判決結
      果不生影響，爰不逐一論述。　　
  八、本判決係適用小額程序所為被告部分敗訴之判決，依民事
      訴訟法第436 條之20規定，應依職權宣告假執行。
  九、原告提起本件刑事附帶民事訴訟，而由本院刑事庭依刑事
      訴訟法第504 條第1 項規定，裁定移送前來，依同條第2 
      項規定免繳納裁判費，且於本院審理期間，亦未滋生其他
      訴訟必要費用，茲參酌臺灣高等法院暨所屬法院95年度法
      律座談會意旨，自無庸為訴訟費用負擔之諭知，併予敘明
      。
中　　華　　民　　國　　110 　年　　11　　月    10    日
                  臺中簡易庭    法  官  林筱涵
以上為正本係照原本作成。
如不服本判決，應於送達後二十日內，以判決違背法令為理由，
向本院提出上訴狀並表明上訴理由（上訴理由應表明一、原判決
所違背之法令及其具體內容；二、依訴訟資料可認為原判決有違
背法令之具體事實），如於本判決宣示後送達前提起上訴者，應
於判決送達後廿日內補提上訴理由書（須附繕本）。
中　　華　　民　　國　　110 　年　　11　　月    10    日
                                書記官  張峻偉